最高法院民事裁定　　　　　　　九十四年度台抗字第三七六號
　　再　抗告　人　陸特股份有限公司
　　　　　　　　　　　　　　　.
　　兼臨時管理人　甲○○
　　共 同代理 人　丁志達律師
　　　　　　　　　陳錫川律師
上列再抗告人因與相對人美商力特股份有限公司等間解任臨時管
理人等事件，對於中華民國九十四年一月三十一日台灣高等法院
裁定（九十四年度抗字第一四六號），提起再抗告，本院裁定如
下：
    主  文
再抗告駁回。
再抗告程序費用由再抗告人負擔。
    理  由
本件相對人向台灣台北地方法院（下稱台北地院）聲請解除再抗
告人甲○○於再抗告人陸特股份有限公司（下稱陸特公司）任臨
時管理人之職務，台北地院裁定准許，及選任陳美玲律師為陸特
公司之臨時管理人，再抗告人提起抗告。
原法院以：按股份有限公司之股東會、董事會及監察人，分別為
公司內部之最高意思決定機關、執行業務機關及監督機關。董事
會係按股東會決議事項執行業務，「董事會不為或不能行使職權
，致公司有受損害之虞時，法院因利害關係人或檢察官之聲請，
得選任一人以上之臨時管理人，代行董事長及董事會之職權，但
不得為不利於公司之行為」，公司法第二百零八條之一第一項定
有明文。依該條文之旨趣，既定為臨時管理人，自係指該法人有
急迫需董事親自處理之具體事項，因董事全部不能行使職權，致
法人有受損害之虞時，始有選任臨時管理人代行董事職權之必要
，倘臨時管理人有逾越權限或不適任情事，因臨時管理人為一臨
時機關，公司法未規定其任期，依上開所述之設立功能及目的，
所選任之臨時管理人無法發揮其設置功能及目的時，法院自得解
任其職務後，另行選任臨時管理人，始符立法目的及維護公司之
權益。查陸特公司之原董事、監察人任期已於民國九十一年五月
十六日屆滿，臺北市商業管理處乃依公司法第一百九十五條第二
項但書規定，發函予陸特公司應於文到三十日內備妥文件辦理改
選事宜，並將改選結果向該處辦理登記；如屆期仍不改選者，自
限期屆滿時，當然解任，有該處九十二年二月十二日商二字第09
230371800 號函可稽（台北地院卷四三頁）。惟陸特公司至九十
二年三月二十三日始由其原董事會召集臨時股東會改選董事、監
察人，並召集董事會選任董事長，顯已逾主管機關限定之三十日
期間，依上開規定，原任董事已當然解任，已無召集股東會之權
限，台北地院乃依少數股東力瑋實業股份有限公司之請求，於九
十二年七月三十一日裁定選任甲○○為陸特公司之臨時管理人（
台北地院九十二年度司字第一七一號，見台北地院卷五三至六十
頁），是甲○○任陸特公司之臨時管理人所應急迫處理之事項，
即為代行董事會之職權，召集股東臨時會選任新任董事、監察人
，使新任董事、監察人得以行使職權，利於陸特公司之正常運作
，惟其未儘速召集股東臨時會選任新任董事、監察人，致陸特公
司迄今長期處於停滯狀態，顯已損及股東權益及違反公司法相關
規定而有不適任情事。又甲○○固曾於九十二年十一月十日及同
年十二月十日自行召集陸特公司之股東臨時會，並於會中爭執相
對人陸海股份有限公司（下稱陸海公司）非陸特公司之股東，惟
依陸特公司之股東名簿所載陸海公司確為股東，且經證人即理律
法律事務所鄭智陽律師及許正華到場證稱該事務所確代為保管陸
海公司所持有陸特公司股票屬實，並提出該股票影本為證，是甲
○○一再以陸海公司非陸特公司之股東為由，致未能儘速召集股
東臨時會選任新任董事、監察人，顯亦未符臨時管理人之職責。
綜上所述，甲○○顯不適任陸特公司之臨時管理人等詞，爰裁定
維持台北地院所為解除甲○○於陸特公司任臨時管理人之職務，
選任由陸特公司之最大股東即相對人美商力特股份有限公司所薦
舉，且與兩造無利害關係之陳美玲律師為陸特公司之臨時管理人
之裁定，駁回再抗告人之抗告，經核於法並無違背。再抗告論旨
，指摘原裁定不當，聲明廢棄，非有理由。
據上論結，本件再抗告為無理由。依非訟事件法第八條第二項、
第二十八條、民事訴訟法第四百九十五條之一第一項、第四百四
十九條第一項、第九十五條、第七十八條，裁定如主文。
中　　華　　民　　國　九十四　年　　四　　月　二十九　日
                      最高法院民事第四庭
                          審判長法官  吳　正　一
                                法官  劉　福　聲
                                法官  黃　義　豐
                                法官  簡　清　忠
                                法官  陳　國　禎
      本件正本證明與原本無異
                                      書  記  官
中　　華　　民　　國　九十四　年　　五　　月　 十一　 日
                                                      Ｔ
